【裁判字號】    99,台上,1465
【裁判日期】    990812
【裁判案由】    請求履行契約等
【裁判全文】
最高法院民事判決            九十九年度台上字第一四六五號
上  訴  人  甲○○
訴訟代理人  吳健安律師
被 上訴 人  乙○○
上列當事人間請求履行契約等事件，上訴人對於中華民國九十九
年五月十八日台灣高等法院台南分院第二審再審判決（九十九年
度再字第二號），提起上訴，本院判決如下：
    主  文
原判決關於駁回上訴人對於本院九十八年度台上字第二二五八號
裁定再審之聲請及該訴訟費用部分廢棄。
其他上訴駁回。
第三審訴訟費用，關於駁回其他上訴部分，由上訴人負擔。
    理  由
本件上訴人主張台灣台南地方法院九十七年度訴字第九八一號判
決、台灣高等法院台南分院九十八年度上易字第四六號判決、本
院九十八年度台上字第二二五八號裁定有民事訴訟法第四百九十
六條第一項第一款、第十三款所定情形，對之再審，原審以：上
訴人對台灣高等法院台南分院九十八年度上易字第四六號判決提
起上訴，最高法院九十八年度台上字第二二五八號裁定係以上訴
人上訴不合法而裁定駁回其上訴，本件再審自應由原審管轄。次
按適用法規顯有錯誤者，得以再審之訴對於確定終局判決聲明不
服，民事訴訟法第四百九十六條第一項第一款固定有明文。惟所
謂適用法規顯有錯誤，係指法院認定事實，適用法律有適用法規
顯然錯誤之情形；茍事實審法院依卷內所附之證據資料加以取捨
、判斷，而為事實之認定，縱令其認定事實有漏未斟酌證物、取
捨證據失當、認定事實錯誤或判決不備理由等情事，亦與適用法
規顯有錯誤之再審事由有間。又法院之裁判無論適用法規或解釋
法規，均係依職權為之，無待當事人提出行政機關之函令釋示以
為立證，當事人利用行政機關之函令釋示而為有利於己之主張，
尚不能認係民事訴訟法第四百九十六條第一項第十三款之新證物
。查台灣高等法院台南分院九十八年度上易字第四六號判決已依
卷內所附證據資料加以取捨、判斷，認兩造契約約定應於民國八
十八年五月底以前送件完成，係屬履行期限之約定，兩造雖未於
八十八年五月底前送件完成，仍不得謂契約失效；兩造對於系爭
契約所指之面積雖有不同之主張，但亦無民法第二百四十六條規
定系爭契約係以不能之給付為內容情形；兩造間之耕地三七五租
約係屬有效，其認定事實縱有漏未斟酌證物、取捨證據失當、認
定事實錯誤或判決不備理由等情事，亦不生適用法規顯有錯誤之
問題。至上訴人提出之行政院四十三年十二月十一日台（四三）
內字第七八○五號令等件，無非行政機關就租佃爭議宜如何處理
之釋示，該命令等件並非民事訴訟法第四百九十六條第一項第十
三款所稱之新證物，更無從據之使上訴人受較有利益之裁判。再
上訴人就前訴訟程序反訴部分之確定判決，並未敘明該判決有何
符合民事訴訟法第四百九十六條第一項各款事由之具體情事，自
有未合。爰將上訴人之再審，予以駁回。
關於廢棄部分：
惟按當事人提起第三審上訴是否合法，係屬第三審法院應依職權
調查裁判之事項。當事人對本院以其上訴為不合法而駁回之裁定
，以適用法規顯有錯誤或發現未經斟酌之證物為由聲請再審，依
民事訴訟法第五百零七條準用第四百九十九條第一項規定，應專
屬本院管轄。上訴人於前訴訟程序對於原審九十八年度上易字第
四六號判決提起上訴，經本院認其上訴為不合法，以九十八年度
台上字第二二五八號裁定予以駁回。上訴人對於上開本院確定裁
定以適用法規顯有錯誤及發現未經斟酌之證物為由，向原審聲請
再審，依上說明，應專屬本院管轄。原審未依民事訴訟法第二十
八條第一項規定以裁定移送於本院，逕為不利於上訴人之判決，
自有未合。上訴論旨，指摘此部分原判決違背法令，求予廢棄，
非無理由，應由本院予以廢棄，就該聲請部分另為裁判，以臻適
法。
關於駁回其他上訴部分：
原審認上訴人對於台灣台南地方法院九十七年度訴字第九八一號
判決、原審九十八年度上易字第四六號判決之再審不應准許，以
判決予以駁回，經核於法尚無不合。上訴論旨，指摘此部分原判
決違背法令，求予廢棄，非有理由。
據上論結，本件上訴一部為有理由，一部為無理由。依民事訴訟
法第四百七十七條第一項、第四百八十一條、第四百四十九條第
一項、第七十八條，判決如主文。
中    華    民    國  九十九  年    八    月   十二   日
                      最高法院民事第六庭
                          審判長法官  劉  福  來
                                法官  陳  國  禎
                                法官  陳  重  瑜
                                法官  簡  清  忠
                                法官  葉  勝  利
本件正本證明與原本無異
                                      書  記  官
中    華    民    國  九十九  年    八    月  二十四  日
                                                      Q

司法院資訊處製作；財團法人民間司法改革基金會備份。
